臺灣高雄地方法院民事裁定　　　　　　　　96年度聲字第78號
聲　請　人　丙○○
相　對　人　乙○○
　　　　　　甲○○
上列當事人間聲請返還擔保金事件，本院裁定如下：
  主  文
聲請駁回。
  理  由
一、按應供擔保之原因消滅者，或訴訟終結後，供擔保人證明已
    定20日以上期間催告受擔保利益人行使權利而未行使者，法
    院應依供擔保人之聲請，以裁定命返還其提存物，民事訴訟
    法第104 條第1 項第1 款、第3 款分別定有明文。又上開規
    定，於其他依法令供訴訟上之擔保者準用之，同法第106 條
    前段亦著有明文。次按因釋明假扣押之原因而供之擔保，係
    擔保債務人因假扣押所應受之損害，故必待無損害發生，或
    債權人本案勝訴確定，或就發生之損害已經賠償時，始得謂
    供擔保之原因消滅；又前開所謂訴訟終結，在因假扣押所供
    擔保之場合，因該擔保係為保障受擔保利益人因不當假扣押
    所受損害而設，倘執行法院已依聲請實施假扣押之執行者，
    則在執行法院撤銷其執行程序前，受擔保利益人所受損害仍
    可能繼續發生，損害額既未確定，自無強令其行使權利之理
    ，必待供擔保人已撤回假扣押之執行，始得謂為訴訟終結，
    最高法院民國53年台抗字第279 號判例要旨、85年度台抗字
    第645 號裁定意旨可資參照。
二、聲請意旨略以：聲請人與相對人間前因損害賠償事件，前遵
    本院94年度裁全字第6164號假扣押民事裁定，為擔保假扣押
    強制執行，曾提供新台幣（下同）152,000 元為擔保金，以
    本院94年度存字第3741號提存事件提存在案，並聲請本院以
    94年度執全字第3190號事件對相對人之財產執行假扣押，嗣
    相對人乙○○部分併入本院94年度執全字第956 號事件一併
    執行。茲因兩造間損害賠償事件，分別經本院94年度岡簡字
    第681 號、95年度簡上字第79號（下合稱本案訴訟）判決聲
    請人敗訴確定，上開事件已無假扣押之必要，爰聲明撤回假
    扣押強制執行，並聲請撤銷上開假扣押裁定，業經本院95年
    度裁全聲字第392 號裁定核准在案，該事件已告終結。聲請
    人於訴訟終結後，以存證信函催告受擔保利益人即相對人於
    10日內行使權利，該催告函於95年11月27日送達相對人，相
    對人迄今仍未行使，依首開規定，聲請發還擔保金，並提出
    存證信函、假扣押裁定、提存書、撤銷假扣押裁定、本院民
    事執行處塗銷查封登記書、本案訴訟判決書影本為證。
三、經查，聲請人主張依上開假扣押裁定，於提存152,000 元為
    擔保後聲請本院民事執行處為強制執行，嗣聲明撤回強制執
    行，並聲請撤銷假扣押裁定等情，經本院依職權調取上開假
    扣押執行卷、撤銷假扣押裁定卷、提存等卷審核屬實，固堪
    採認。惟聲請人於聲請假扣押執行後，本案訴訟敗訴確定乙
    節，有前開確定判決書附卷可稽，顯見本件與「必無損害發
    生」之情形不符，聲請人復未舉證證明業已賠償相對人因假
    扣押執行所受之損害，則揆諸首揭說明，本件與「應供擔保
    之原因消滅」之情形並不相符；又聲請人雖主張已合法催告
    相對人行使權利云云，惟上開催告函之內容係載為：通知受
    擔保利益於於10日內行使權利，自95年11月27日起至95年12
    月6 日止等語，有上開催告函為證，不僅未給予相對人20日
    以上之合理行使權利期間，亦未載明應對何項損害行使權利
    ，自難認聲請人已為合法之催告，是本件與民事訴訟法第10
    4 條第1 項第3 款「訴訟終結」應返還擔保金之情形亦屬有
    間。從而，聲請人聲請返還擔保金，於法不合，為無理由，
    應予駁回。
中　　華　　民　　國　　96　　年　　1 　　月　　30　　日
                  民事第五庭  法　官　毛妍懿
上為正本係照原本作成。
如不服本裁定應於送達後10日內向本院提出抗告狀，並繳納裁判
費新台幣1,000元。
中　　華　　民　　國　　96　　年　　1 　　月　　30　　日
                              書記官  王淑娟
